臺灣桃園地方法院刑事判決　　　　　　93年度交簡上字第90號
　　上　訴　人
 　 即　被　告　丁○○　男　.
上列上訴人即被告因業務過失傷害案件，不服本院93年度桃交簡
字第434 號，中華民國93年9 月6 日之第一審簡易判決（聲請簡
易判決處刑書案號：93年度偵字第2484號），提起上訴，本院第
二審合議庭判決如下：
    主  文
原判決撤銷。
丁○○從事業務之人，因業務上之過失傷害人，處有期徒刑參月
，如易科罰金以佰元折算壹日。緩刑貳年。
    事  實
一、丁○○為長頸鹿美語楊梅分校行政人員兼職娃娃車司機，於
    其餘娃娃車司機不及載送時，即負責兼職駕駛娃娃車載送美
    語補習班學童為業，為從事駕駛業務之人，於民國九十二年
    十一月二十七日上午，駕駛車牌號碼ＬＤ－二二一八號自用
    小客車欲前往長頸鹿美語楊梅分校上班，沿桃園縣桃園市○
    ○○路○段中線車道，由大興西路三段往南桃園交流道（聲
    請簡易判決處刑書誤繕為由南往北）方向行駛，於同日上午
    六時二十分許，行至大興西路三段與國際路二段交岔路口，
    本應注意汽車在同一車道行駛時，後車與前車之間應保持隨
    時可以煞停之距離，且當時天候晴、日間自然光線，路面狀
    況乾燥、無缺陷，道路無障礙物，視距良好，並無不能注意
    之情事，乃竟未與前車保持安全距離，且疏於注意警戒車輛
    前方狀況，未及發現同向行駛在前等待右轉國際路二段之由
    乙○○所騎乘之車牌號碼ＧＳ九－九七六號重型機車，致丁
    ○○汽車自後追撞乙○○機車後懸掛車牌處，導致乙○○人
    車倒地，受有第一腰椎骨折之傷害。丁○○肇事後，於未被
    有偵查犯罪職權之機關或公務員發覺前，即主動向前往現場
    處理本件車禍之桃園縣政府警察局桃園分局埔子派出所警員
    張榮仁坦承其為肇事人而自首，並接受裁判。
二、案經乙○○訴由桃園縣政府警察局桃園分局報請臺灣桃園地
    方法院檢察署檢察官偵查後聲請以簡易判決處刑。
    理  由
一、訊據被告丁○○對於伊為長頸鹿美語楊梅分校行政人員兼職
    娃娃車司機，且於右揭時、地駕車因未注意車前狀況及保持
    安全距離之過失，而追撞告訴人機車肇事致人受傷之事實，
    業於本院審理中坦承不諱，並經告訴人乙○○於警訊時指述
    明確，且有道路交通事故現場圖、道路交通事故調查報告表
    (一)(二)各一紙、車損估價單二紙、現場照片九張等附卷可稽。
二、按汽車在同一車道行駛時，除擬超越前車外，後車與前車之
    間應保持隨時可以煞停之距離。汽車行駛時，駕駛人應注意
    車前狀況及兩車併行之間隔，並隨時採取必要之安全措施，
    道路交通安全規則第九十四條第一、三項定有明文。本件係
    因告訴人機車行駛於被告車前方停下欲右轉國際路，而被告
    跟車過近且未保持安全行車距離，以致於告訴人機車因欲右
    轉而停下即遭被告車輛碰撞而倒地，是被告駕車顯未有保持
    安全距離；又本件肇事地點係一交岔路口，駕駛人行經該處
    時或為直行或右彎行駛，故行經該路段時駕駛人自應提高警
    覺，隨時注意前方車輛之行進方向，採取必要之措施，被告
    行經該處未能與前車保持適當之安全距離，復疏於注意車前
    狀況，致追撞行駛於其前方欲右轉由告訴人所騎乘之機車而
    肇事，被告顯有過失甚明。告訴人依照交通規則正常騎車，
    並無過失可言。本件經本院原審將卷證送請台灣省桃園縣區
    車輛行車事故鑑定委員會鑑定車禍肇事責任，該委員會鑑定
    結果，亦同認被告丁○○駕駛自小客車未與前車保持安全距
    離自後追撞前車為肇事原因，告訴人乙○○無肇事因素，有
    該委員會鑑定意見書附卷可稽。被告駕車不慎肇事致乙○○
    受有第一腰椎骨折之傷害，亦有聖保祿醫院九十二年十二月
    八日診斷證明書在卷可按（見偵查卷第十六頁），其過失行
    為與告訴人所受傷害間顯具有相當因果關係。另告訴代理人
    甲○○於本院原審調查時提出之聖保祿醫院九十三年三月二
    十四日出具之診斷證明書診斷欄記載「第一、二腰椎壓迫性
    骨折」云云，此與前揭診斷證明書僅記載「第一腰椎骨折」
    不符，應以距離案發時間較近之前開九十二年十二月八日之
    診斷證明書所記載為確。綜上，被告自白與事實相符，本件
    事證明確，被告過失犯行堪以認定，應予依法論科。
三、按刑法上所謂業務係指以反覆同種類之行為為目的之社會活
    動而言，至於其報酬之有無，是否以營利為目的，均非所問
    ，只須其具有反覆繼續性，即屬之。又從事駕駛業務之人，
    對於駕駛中發生危險之認識能力，較一般人為強，故法律上
    課以較高之注意義務，換言之其避免發生駕駛危險之期待可
    能性較常人為高，故其違反注意義務之可責性自亦較重。被
    告於警詢時供稱其職業為司機，為長頸鹿美語楊梅分校娃娃
    車車司機，有警詢筆錄在卷可證，雖係於前往上班途中駕駛
    自用小客車，其駕駛仍屬繼續反覆同種類之駕駛行為，自不
    失為駕駛之業務上行為之性質（最高法院八十九年度台上字
    第六七七四號、九十年度台非字第三四一號判決參照）。至
    於被告於本院審理中另稱伊主職為行政人員，僅係兼職擔任
    娃娃車司機，惟「刑法第二百七十六條第二項所謂之業務，
    係指以反覆同種類之行為為目的之社會活動而言。故一人不
    以一種業務為限，如一人同時兼有二種或二種以上之業務，
    而在某一種業務上有不慎致人於死之行為，即應負其業務過
    失致人於死罪責。」，最高法院六十九年台上字第四０四七
    號判例亦有明文可稽，是以，縱被告僅係兼職擔任娃娃車司
    機，應仍屬從事業務之人。核被告所為，係犯刑法第二百八
    十四條第二項前段之業務過失傷害罪。聲請人認被告係犯同
    法第二百八十四條第一項前段之過失傷害罪，起訴法條尚有
    未洽，爰於同一基本犯罪事實內，變更聲請人之起訴法條。
    再其於肇事後，犯罪未被發覺前，留在肇事現場，向到場處
    理警員張榮仁自首而接受裁判，業據證人即埔子派出所警員
    張榮仁於本院原審調查時到庭結證屬實，被告對於未被發覺
    之犯罪自首而接受裁判，應依刑法第六十二條前段規定減輕
    其刑。
四、原審以被告業務過失傷害犯行事證明確據以論科，認事用法
    固屬有據。惟查，原審考量被告迄未與告訴人達成和解為由
    ，而量處被告有期徒刑五月之刑，然被告嗣於本院審理中已
    與告訴人達成和解，並當庭交付新台幣十五萬元之支票一紙
    予告訴人家屬丙○○收受，原審未及斟酌上情，稍有未洽。
    上訴意旨認本件非屬業務過失雖無理由，惟原審判決既有上
    開未及審酌部分，仍應由本院撤銷改判。爰審酌被告犯罪之
    動機、目的、過失程度重大、所生危害、犯後坦承犯行，且
    犯後已與告訴人達成和解，及公訴人當庭求處有期徒刑三月
    之刑度等一切情狀，從輕量處如主文所示之刑，並諭知易科
    罰金之折算標準。又查被告前未曾受有期徒刑以上刑之宣告
    ，有台灣桃園地方法院檢察署刑案資料查註紀錄表一紙在卷
    可稽，其經此教訓後，應知所警愓而無再犯之虞，而告訴人
    家屬丙○○、告訴代理人甲○○均當庭表示願意給被告一個
    機會，同意判處緩刑，公訴人亦當庭求處緩刑二年之判決，
    本院綜核各情，認上開有期徒刑之宣告，已足策其自新，所
    宣告之刑，以暫不執行為適當，爰併諭知緩刑二年，以啟向
    上。
五、據上論斷，應依刑事訴訟法第四百五十五條之一第三項、第
    三百六十九條第一項前段、第三百六十四條、第二百九十九
    條第一項前段、第三百條，刑法第二百八十四條第二項前段
    、第六十二條前段、第四十一條第一項前段、第七十四條第
    一款，罰金罰鍰提高標準條例第一條前段、第二條，判決如
    主文所示之刑。
本案經檢察官張尹敏到庭執行職務。
中　　華　　民　　國　　94　　年　　2 　　月　　17　　日
                        台灣桃園地方法院刑事第六庭
                            審判長法  官　林　孟　宜
　　                              法  官　蔡　寶　樺
                                  法  官　陳　永　來
上正本證明與原本無異。
不得上訴。
                                  書記官　劉　霜　潔
中　　華　　民　　國　　94　　年　　2 　　月　　17　　日
附錄本案論罪科刑法條
中華民國刑法第二百八十四條
 (過失傷害罪)
因過失傷害人者，處六月以下有期徒刑、拘役或五百元以下罰金
，致重傷者，處一年以下有期徒刑、拘役或五百元以下罰金。
從事業務之人，因業務上之過失傷害人者，處一年以下有期徒刑
、拘役或一千元以下罰金，致重傷者，處三年以下有期徒刑、拘
役或二千元以下罰金。
